【裁判字號】    97,易,575
【裁判日期】    971114
【裁判案由】    妨害自由等
【裁判全文】
臺灣板橋地方法院刑事判決               97年度易字第575號
公  訴  人  臺灣板橋地方法院檢察署檢察官
被      告  丙○○
選任辯護人  林光彥律師
上列被告因妨害自由等案件，經檢察官提起公訴（96年度偵字第
26940號），本院判決如下：
    主  文
丙○○以強暴妨害人行使權利，處拘役拾日，如易科罰金，以
新臺幣壹仟元折算壹日。
    事  實
一、丙○○因與戊○○有財務糾紛，二人依約於民國九十六年九
    月十一日下午七時許，在丙○○工作地點即依德汽車展示中
    心視聽室（址設臺北縣中和市○○路六八號）商討債務處理
    事宜，嗣因雙方協調不成，戊○○乃欲離去，丙○○竟基於
    妨害人行使權利之犯意，以自己之身體擋住上開視聽室玻璃
    門，復以手推擠、拉扯戊○○之胸部、手臂，將戊○○推至
    沙發上，並取走戊○○因推擠掉落地面之機車鑰匙等方式，
    阻止戊○○離去，致戊○○受有胸部三十乘二十公分、右上
    臂五乘一公分、左上臂五乘三公分、後頸部五乘零點五公分
    、背部十乘十公分凸出狀紅腫之傷害。其後經戊○○報警前
    往處理，始偵悉上情。
二、案經戊○○訴由臺北縣政府警察局中和分局報請臺灣板橋地
    方法院檢察署檢察官偵查起訴。
    理  由
壹、程序方面：
一、按被告以外之人於審判外之言詞或書面陳述，除法律規定者
    外，不得作為證據，刑事訴訟法第一百五十九條第一項定有
    明文。查證人即告訴人戊○○於警詢時所為陳述，係被告以
    外之人於審判外之陳述而屬傳聞證據，且經被告辯護人於本
    院準備程序時聲明異議表示爭執證據能力，又證人戊○○已
    經本院傳喚到庭進行交互詰問，而於本院審理時所證與警詢
    時之陳述大致相符，自應直接以其於本院審理時具結所為之
    證言為證據即可，其於警詢之證述，與刑事訴訟法第一百五
    十九條之一至之五所規定傳聞法則例外之情形不符，即無證
    據能力。
二、按被告以外之人於偵查中向檢察官所為之陳述，除顯有不可
    信之情況者外，得為證據，刑事訴訟法第一百五十九條之一
    第二項定有明文。查證人戊○○、乙○○於偵查中所為之陳
    述，已依法具結其證言，核無顯不可信之情形，復經本院審
    理時到庭作證，補正被告之對質詰問權，依前開規定，自得
    為證據。
三、本件認定事實所引用之其他卷證資料，並無證據證明係公務
    員違背法定程序所取得，且檢察官、被告及其辯護人於本院
    準備程序及審判期日時均表示同意作為證據，且迄至言詞辯
    論終結前亦未再聲明異議，依刑事訴訟法第一百五十九條之
    五第一項之規定，本件認定事實所引用之證據縱屬傳聞證據
    ，亦均有證據能力。
貳、實體方面：
一、被告丙○○固坦承於前揭時地，與告訴人戊○○因債務問題
    發生口角及其後告訴人以電話通知員警到場處理等情不諱，
    惟矢口否認有何妨害自由、傷害等犯行，辯稱：當天因協商
    不成，告訴人起身要離開視聽室時推伊一下，伊差點跌倒，
    始伸手抓告訴人之手臂一下，除此之外，二人並無其他肢體
    接觸或相互推擠情形，伊未毆打或阻止告訴人離去，亦未扣
    住告訴人之機車鑰匙不還云云；辯護人則為被告辯護略以：
    被告並無毆打告訴人之行為，且所為亦未達足以妨害告訴人
    離去之程度云云。惟查：
（一）被告上揭以強暴之方法妨害告訴人自由離去之事實，業據
      證人即告訴人戊○○於檢察官偵訊及本院審理中具結證稱
      ：被告堵在關閉的玻璃門口，我推他，但他還是擋在門口
      ，我無法將他推開，我們發生推擠時我的鑰匙掉在地上，
      被告就將我的鑰匙撿起來，等到我哥哥乙○○過來之後，
      才將鑰匙交給乙○○，期間有幾次我將被告推開，又被被
      告拉回視聽室內，從晚上八時許到我報警前，我們二人一
      直都在互相推擠拉扯，我在現場有請被告的同事幫我報警
      ，但喊了很久，都沒有人理我，所以我才用自己的手機報
      警等語甚詳，且證人即被告同事甲○○於檢察官偵查中、
      本院審理時亦結證稱：當天被告與告訴人在公司視聽室裏
      ，該處是透明玻璃，外面看的見，門是關著的，確實有看
      見二人拉扯、吵架，吵的很大聲，告訴人在視聽室內有叫
      我的名字，請我報警，但我認為這是他們的私事，與公司
      無關，他們自己解決就好等語、證人即告訴人之兄乙○○
      於檢察官偵訊中具結證述：伊約晚上八時許到現場，見被
      告與告訴人在視聽室內大吵大鬧，視聽室是透明玻璃門，
      門是關著，告訴人堅持要報警，被告不讓告訴人報警，就
      與告訴人拉拉扯扯，告訴人有表示要離開，但被告不讓他
      走，二人就推來推去，等到警察到場後，被告從後面將鑰
      匙拿出來交給伊等語，復於本院審理時具結證稱：到場時
      看到被告與告訴人拉拉扯址，告訴人一直要往門口走，被
      告擋住告訴人，不讓告訴人從玻璃門出來；被告用手推，
      還用手抱住告訴人的頸部，要把他壓到沙發上，警察來時
      ，被告才將告訴人之機車鑰匙交給伊等語在卷，核與告訴
      人之指訴情節大致相符，是告訴人前揭指訴，尚非無稽。
      參以被告於檢察官偵訊時亦供稱：「（問：戊○○當天為
      何受傷？）因為我要他寫憑據，表示他願意清償，但是他
      後來不願意寫，就要離開，我不希望他走，因為我們還沒
      有談好，所以我們就發生推擠，我自己的腳也有受傷」等
      語明確，其嗣於本院審理時翻稱：雙方並無推擠，是告訴
      人自己不願離去云云，即屬可疑，難以遽信。再者，據證
      人甲○○於本院審理時具結證述：玻璃門寬度約一百公分
      ，若非刻意阻擋，應夠二人通行等語，並繪製現場圖一份
      附卷為佐，然告訴人卻無法離開現場，足見被告確有阻擋
      告訴人之舉動。又被告於警詢、檢察官偵查時均自承：從
      地上撿拾告訴人機車鑰匙後，未立即歸還告訴人，而係於
      嗣後交予告訴人之兄乙○○等語，由此益徵被告有以前揭
      方式以達阻止告訴人離開之意圖。
（二）告訴人因遭被告以手推擠胸部、拉扯手臂，並推至沙發上
      等舉動，受有胸部三十乘二十公分、右上臂五乘一公分、
      左上臂五乘三公分、後頸部五乘零點五公分、背部十乘十
      公分凸出狀紅腫之傷勢等事實，亦經證人即告訴人於本院
      審理時具結證稱：被告站在玻璃門前擋住，我要出去，被
      告就伸出雙手推我胸部，還抓住我的雙手上臂、拉我手臂
      ，大部分是正面推擠，我曾被推到沙發上，有時還會把我
      按在沙發上不能動，驗傷單上所有傷都是被告造成的，被
      告將我壓制在沙發上時，我的頭有碰到沙發的扶手等語（
      見本院九十七年七月二十四日審判筆錄第十頁至第十二頁
      ），核與證人甲○○、乙○○於本院審理時所證述親見雙
      方肢體衝突之情節，大致吻合。復有誠泰醫院九十六年九
      月十一日出具之診斷證明書一份在卷可參（見偵查卷第十
      二頁）。此外，證人即警員丁○○於本院審理時，亦結證
      稱：到場處理時，告訴人有將手臂給我看，有紅腫的傷痕
      ，且驗傷單是當天就給我，是我告訴告訴人附近有誠泰醫
      院可以驗傷，所以告訴人就先去醫院驗傷，再返回派出所
      製作筆錄，並將驗傷單交給我說要提起告訴等語在卷。且
      觀諸診斷證明書所載傷勢位置與證人所指訴被告以手推告
      訴人胸部、正面推擠、拉扯告訴人雙臂、將告訴人推至沙
      發上可能造成之受傷位置，亦無不符之處。又據誠泰醫院
      於九十七年七月一日以誠字第九七○七○一號、九十七年
      八月八日誠字第九七○八○八號函覆內容所示：告訴人於
      九十六年九月十一日到院門診，因胸部有三十乘二十公分
      、右上臂五乘一公分、左上臂五乘三公分、後頸部五乘零
      點五公分、背部十乘十公分均為條狀傷紅腫、疼痛；所謂
      「條傷」意指長約十幾公分或不及十公分寬約零點四公分
      之凸出狀紅腫傷痕，至於以何等方式所致，無法正確判定
      等語，自不得在無其他積極事證佐證下，空言以徒手或定
      點撞擊方式不可能造成「條傷」為辯，而遽認告訴人所受
      傷勢係事前即有或事後假造。辯護意旨略以：診斷證明書
      未記載係新傷或舊傷，亦未記載傷勢形成原因，告訴人所
      受傷勢並非被告所造成，有可能係本件案發前他人或告訴
      人自身所造成而栽贓被告云云，即難採為有利被告之認定
      。
（三）綜上所述，被告確有基於妨害告訴人行使離去權利之犯意
      ，而以如前所載強暴方式拉扯、推擠告訴人，使告訴人不
      能離去並受有前揭傷勢之行為。被告前開辯解，均屬事後
      卸責之詞，不足採信。從而，本件事證已臻明確，被告犯
      行堪以認定。
二、核被告所為，係犯刑法第三百零四條第一項之以強暴妨害他
    人行使權利罪。公訴意旨認被告另有以徒手毆打告訴人身體
    及頭部之行為，致告訴人受有前揭傷害之事實，經查：告訴
    人就被告傷害行為部分，僅略證稱被告以拳揮擊伊左臉一下
    ，然診斷證明書並未載及左臉傷勢，且告訴人所稱傷害方式
    與其實際所受傷勢並不相符，而證人甲○○、乙○○亦一致
    證稱：並未看見被告有何毆打告訴人之行為，除此之外，尚
    無其他確切證據足證被告有公訴意旨所指之傷害行為，告訴
    人所受傷勢應係被告阻止告訴人離去所用前述推擠、拉扯等
    強暴手段之當然結果，業已認定如前，自不另論傷害罪，公
    訴意旨此部分之認定，容有未洽，併此敘明。爰審酌被告僅
    因財務糾紛與告訴人發生爭執，竟以強暴手段妨害他人行使
    權利之犯罪動機、目的、手段，告訴人所受傷勢尚屬輕微，
    兼衡其並無前科，有臺灣高等法院被告前案紀錄表一份在卷
    可按，素行非惡，及犯罪後未能與告訴人達成和解，且否認
    犯行，態度不佳等一切情狀，量處如主文所示之刑，併諭知
    易科罰金之折算標準，以資懲儆。
據上論斷，應依刑事訴訟法第二百九十九條第一項前段，刑法第
三百零四條第一項、第四十一條第一項前段，刑法施行法第一條
之一第一項、第二項前段，判決如主文。
本案經檢察官謝岳龍到庭執行職務。
中    華    民    國    97    年    11    月    14    日
                刑事第十二庭    法  官  劉  安  榕
以上正本證明與原本無異
如不服本判決，應於判決送達後10日內敘明上訴理由，向本院提
出上訴狀（應附繕本），上訴於臺灣高等法院。
                                書記官  陳  盈  真
中    華    民    國    97    年    11    月    18    日
附錄本案論罪科刑法條全文：
中華民國刑法第304條
以強暴、脅迫使人行無義務之事或妨害人行使權利者，處3 年以
下有期徒刑、拘役或3 百元以下罰金。
前項之未遂犯罰之。


司法院資訊處製作；財團法人民間司法改革基金會備份。
